ACORDAO-COMPLETO-2527898

ACÓRDÃO 2390/2022 ATA 41/2022 - PLENÁRIO

VISTOS, relatados e discutidos estes autos de Representação formulada pelo Tribunal de Contas do Estado da Paraíba, com fulcro no inciso IV do art. 237 do Regimento Interno do TCU, acerca de possíveis irregularidades na execução dos contratos 158/2020 e 168/2020, celebrados pela Secretaria Municipal de Saúde do Município de Bayeux/PB;
ACORDAM os Ministros do Tribunal de Contas da União, reunidos em sessão do Plenário, ante as razões expostas pelo Relator, em:
9.1. aplicar à Sra. Luciene Andrade Gomes Martinho (CPF XXX.472.764-XX) , prefeita de Bayeux/PB (gestão 2021-2024) ,    a multa prevista no inciso IV do art. 58 da Lei 8.443/1992, no valor de R$ 5.000,00 (cinco mil reais) , atualizada monetariamente desde a data do presente acórdão até o efetivo recolhimento, se for paga após o vencimento, na forma da legislação vigente, fixando o prazo de quinze dias, a contar do recebimento da notificação, para que comprove, perante este Tribunal, o recolhimento da quantia ao Tesouro Nacional, nos termos do art. 216 do Regimento Interno do Tribunal;
9.2. com fundamento no art. 28 da Lei 8.443/1992, autorizar, desde logo, a cobrança judicial da dívida, caso não atendida a notificação;
9.3. diligenciar a Prefeitura Municipal de Bayeux/PB, com fundamento nos artigos 157 e 187 do Regimento Interno deste Tribunal, para que, no prazo de quinze dias, encaminhe cópia dos seguintes documentos e/ou esclarecimentos:
a)  cópia integral do processo de execução do contrato 158/2020, decorrente da dispensa de licitação 18/2020, acompanhado de cópias de notas de empenho, termos de recebimento e liquidação e demais documentos concernentes ao objeto;
b)  cópia integral do processo de execução do contrato 168/2020, decorrente da dispensa de licitação 25/2020, acompanhado de cópias de notas de empenho, termos de recebimento e liquidação e demais documentos concernentes ao objeto;
c)  informações sobre a fonte de recursos aplicados na execução dos contratos 158/2020 e 168/2020 tratados nestes autos, indicando se provenientes do Fundo Nacional de Saúde ou de outras transferências federais, acompanhadas da documentação comprobatória;
d)  extratos bancários da conta corrente utilizada para os pagamentos efetuados na execução dos contratos mencionados, desde o mês de setembro/2020; 
e)  documentação comprobatória da destinação dada aos testes rápidos adquiridos através dos contratos em comento;
f)  demais informações que julgar necessárias; e
g)  designação formal de interlocutor que conheça da matéria para dirimir eventuais dúvidas, informando nome, função/cargo, e-mail e telefone de contato.
9.4. notificar a Sra. Luciene Andrade Gomes Martinho (CPF XXX.472.764-XX) acerca da presente deliberação; e
9.5. encaminhar à Prefeitura Municipal de Bayeux/PB cópia da presente instrução e da peça 25, a fim de subsidiar as respostas e  documentos requeridos na diligência.

Representação de Tribunal de Contas Estadual acerca de possíveis irregularidades na execução de contratos celebrados por prefeitura para aquisição de testes rápidos para covid-19.

Prefeitura Municipal de Bayeux/PB.

3. Responsável: Luciene Andrade Gomes Martinho (CPF XXX.472.764-XX), Prefeita de Bayeux/PB (gestão 2021-2024).

13.1. Ministros presentes: Bruno Dantas (na Presidência), Walton Alencar Rodrigues, Benjamin Zymler, Augusto Nardes, Vital do Rêgo (Relator), Jorge Oliveira e Antonio Anastasia.
13.2. Ministros-Substitutos convocados: Augusto Sherman Cavalcanti e Marcos Bemquerer Costa.
13.3. Ministro-Substituto presente: Weder de Oliveira.

VITAL DO RÊGO

Adoto como relatório a instrução elaborada pela Secretaria de Controle Externo de Aquisições Logísticas (Selog) , à peça 34, que teve a anuência do corpo diretivo daquela unidade técnica (peça 35) :
INSTRUÇÃO DE ANÁLISE DE DILIGÊNCIA
	A. IDENTIFICAÇÃO DO PROCESSO

	TC Processo 018.786/2021-9
	Multa. Reiterar diligência.

	UNIDADE JURISDICIONADA
Prefeitura Municipal de Bayeux/PB
	UASG
Não se aplica

OBJETO
Aquisição emergencial de teste rápido usado para detecção qualitativa de anticorpos para Covid- 19 da classe IGG e IGM pela metodologia de imunocromatografia com separação das classes de imunoglobulinas (peça 3) .
	REPRESENTANTE
Tribunal de Contas do Estado da Paraíba - TCE/PB
	
	HÁ PEDIDO DE SUSTENTAÇÃO ORAL?
Não.
	
	MODALIDADE
Não	se	aplica	(dispensa	de licitação) 
	NÚMERO DOS CONTRATOS
158/2020 e 168/2020.
	TIPO
Não se aplica

	VIGÊNCIA
Contrato 158/2020 até o final do exercício (31/12/2020) a contar de 11/9/2020 (peça 6, p. 4) .
Contrato 168/2020 até o final do exercício (31/12/2020) a contar de 20/10/2020 (peça 7, p. 4) .
	VALOR CONTRATADO
Contrato 158/2020 - R$ 504.000,00 (peça 6, p. 7) ;
Contrato 168/2020 - R$ 840.000,00 (peça 7, p. 7) .

	SUSPENSO POR MEDIDA CAUTELAR?
	Não

FASE DO CONTRATO
Os contratos encontram-se extintos por decurso de prazo, não se tendo informação acerca de eventuais termos aditivos para prorrogá-los.	B. HISTÓRICO

1. Cuidam os autos de representação realizada pelo Tribunal de Contas do Estado da Paraíba (TCE/PB) , o qual encaminhou, mediante o Ofício 38/21 - Sec. 1ª. de 17/2/2021, o Relatório de Auditoria referente ao processo TC 18382/20 (peça 1) , que trata de eventuais irregularidades ocorridas na execução dos processos de Dispensas de Licitação 18/2020 e 25/2020, da responsabilidade da Prefeitura Municipal de Bayeux - PB, através da Secretaria Municipal de Saúde (peças 8 e 9) .
2. Analisados os autos (peça 25) :
a) restaram dúvidas razoáveis acerca do integral preenchimento dos requisitos de admissibilidade constantes no art. 235 do Regimento Interno do TCU e no art. 103, § 1º, da Resolução - TCU 259/2014, haja vista que a matéria tutelada pode não ser de competência do Tribunal, mas sim, do TCE/PB, a depender da real origem/fonte dos recursos utilizados para as despesas decorrentes das Dispensas de Licitação 18/2020 e 25/2020, se próprios da Prefeitura Municipal de Bayeux - PB ou se oriundos do Fundo Nacional de Saúde (FNS) ; e
b) no que diz respeito à plausabilidade jurídica, que tratou das possíveis irregularidades apontadas na aquisição de testes rápidos usados para detecção qualitativa de anticorpos para Covid- 19 da classe IGG e IGM, levados a efeito pela Prefeitura Municipal de Bayeux-PB, através da Secretaria Municipal de Saúde, foram referenciados indícios de superfaturamento na execução dos contratos 158/2020 e 168/2020 (peças 8 e 9) , celebrados com a empresa Luciano José de Morais ME (CNPJ 04.254.647/0001-09) , em razão de pagamentos efetuados por produto não entregues, porém não foram disponibilizados todos as informações necessárias a comprovar a correta execução dos contratos celebrados.
3. Sendo assim, promoveu-se diligência, na forma proposta por esta Unidade Técnica, à peça 27, reiterada à peça 30.
	C. HISTÓRICO DE COMUNICAÇÕES

	DESPACHO DA SECRETÁRIA (DELEGAÇÃO DE COMPETÊNCIA) 
	Subdelegação de competência concedida pelo art. 2º da Portaria Selog 3/2020 (peça 26) .
	18/8/2021

OFÍCIOS ENCAMINHADOS PELO TCU
	Ao órgão
	Ofícios: 47.308/2021-TCU/Seproc, de 18/8/2021 (peça 27) ; e 63.035/2021-TCU/Seproc, de 6/11/2021 - reiteração - (peça 30) .

	D. DOCUMENTOS APRESENTADOS EM RESPOSTA ÀS DILIGÊNCIAS

PELA UNIDADE JURISDICIONADA
Não houve.
E. EXAME TÉCNICO

Análise
4. Não houve manifestação da Unidade Jurisdicionada à diligência realizada pelo TCU (peça 27) , tampouco da sua reiteração (peça 30) , mesmo tendo conhecimento de ambos os ofícios, conforme verificados no rastreamento (peça 29) e no aviso de recebimento dos Correios (peça 31) , constantes dos autos. Como já alertado, as informações solicitadas são de suma importância para prosseguimento dos presentes autos.
5. O não cumprimento de diligência do Relator, no prazo fixado, sem causa justificada, enseja a aplicação da multa prevista no art. 58, inciso IV, da Lei 8.443/1992, prescindindo de realização de prévia audiência, nos termos do art. 268, § 3º, do Regimento Interno do TCU, consoante alertado à gestora responsável, Sra. Luciene Andrade Gomes Martinho.
6. Ante o exposto, propõe-se aplicar a multa prevista no art. 58, inciso IV, da Lei 8.443/1992, à Sra. Luciene Andrade Gomes Martinho (CPF XXX.472.764-XX) , prefeita de Bayeux/PB, gestão 2021-2024 (Peça 33) , nos termos da matriz de responsabilização anexa à esta instrução, bem como reiterar a diligência requisitada, alertando a atual prefeita sobre a possibilidade da aplicação da multa descrita no citado dispositivo da Lei Orgânica do TCU.
F. INFORMAÇÕES ADICIONAIS

7. Oportunamente, informo que o Ministério Público junto ao TCU requereu a oportunidade de oficiar nos autos após a instrução da unidade técnica (peça 24) .
	G. PROCESSOS CONEXOS E APENSOS

	Há processos conexos noticiando possíveis irregularidades na contratação ora em análise?
	Não

	H. PROPOSTA DE ENCAMINHAMENTO

8. Em virtude do exposto, propõe-se:
8.1.	aplicar a multa prevista no inciso IV, art. 58, da Lei 8.443/1992, no responsável abaixo, a qual prescinde de realização de prévia audiência, nos termos do art. 268, § 3º, do Regimento Interno do TCU;
a) Ocorrência: Não atendimento às diligências do Ministro-Relator, efetuadas mediante os Ofícios 47.308/2021-TCU/Seproc, de 18/8/2021 e 63.035/2021-TCU/Seproc, de 6/11/2021, consoante atestam o rastreamento e o Aviso de Recebimento dos correios que constam dos autos;
b) Responsável: Luciene Andrade Gomes Martinho (CPF XXX.472.764-XX) , Prefeita de Bayeux/PB, gestão 2021-2024;
c) Conduta: Não atender às diligências do Ministro-Relator, mesmo tomando ciência dos ofícios encaminhados, conforme demonstram os rastreamento e Aviso de Recebimento dos correios;
d) Critério: inciso IV, art. 58, da Lei 8.443/1992;
e) Nexo de Causalidade: A omissão em atender às diligências do Ministro-Relator, sem causa justificada, impede a apuração de possíveis irregularidades descritas neste processo.
8.2.	diligenciar a Prefeitura Municipal de Bayeux-PB, com fundamento nos artigos 157 e 187 do Regimento Interno deste Tribunal, para que, no prazo de quinze dias, encaminhe cópia dos seguintes documentos e/ou esclarecimentos:
f) cópia integral do processo de execução do contrato 158/2020, decorrente da dispensa de licitação 18/2020, acompanhado de cópias de notas de empenho, termos de recebimento e liquidação e demais documentos concernentes ao objeto;
g) cópia integral do processo de execução do contrato 168/2020, decorrente da dispensa de licitação 25/2020, acompanhado de cópias de notas de empenho, termos de recebimento e liquidação e demais documentos concernentes ao objeto;
h) informações sobre a fonte de recursos aplicados na execução dos contratos 158/2020 e 168/2020 tratados nestes autos, indicando se provenientes do Fundo Nacional de Saúde ou de outras transferências federais, acompanhadas da documentação comprobatória;
i) extratos bancários da conta corrente utilizada para os pagamentos efetuados na execução dos contratos mencionados, desde o mês de setembro/2020; e
j) documentação comprobatória da destinação dada aos testes rápidos adquiridos através dos contratos em comento.
k) demais informações que julgar necessárias; e
l) designação formal de interlocutor que conheça da matéria para dirimir eventuais dúvidas, informando nome, função/cargo, e-mail e telefone de contato.
8.3.	informar à Sra. Luciene Andrade Gomes Martinho (CPF XXX.472.764-XX) , Prefeita de Bayeux/PB, gestão 2021-2024, do acórdão que vier a ser proferido, destacando que o relatório e o voto que fundamentam a deliberação ora encaminhada podem ser acessados por meio do endereço eletrônico www.tcu.gov.br/acordaos; e
8.4.	encaminhar cópia da presente instrução e da peça 25, a fim de subsidiar as respostas e documentos requeridos na diligência.
É o relatório.

não há.

Não atuou.

REPRESENTAÇÃO FORMULADA POR TRIBUNAL DE CONTAS ESTADUAL. AQUISIÇÃO DE TESTES RÁPIDOS PARA COVID-19 POR MUNICÍPIO UTILIZANDO RECURSOS DO FUNDO MUNICIPAL DE SAÚDE. NÃO ATENDIMENTO ÀS DILIGÊNCIAS DESTA CORTE. MULTA. COMUNICAÇÕES.

REPRESENTAÇÃO (REPR)

Secretaria de Controle Externo de Aquisições Logísticas (Selog).

Cuidam os autos de representação formulada pelo Tribunal de Contas do Estado da Paraíba (TCE/PB) , sobre irregularidades na aquisição de testes rápidos para Covid-19, por parte do Município de Bayeux/PB.
2. As irregularidades ocorreram durante a execução dos contratos 158/2020 e 168/2020, com valores de R$ 504.000,00 e R$ 840.000,00, respectivamente, e foram identificadas no âmbito de auditoria conduzida pelo representante. Trata-se de falhas na fiscalização dos referidos contratos, que podem ter ocasionado o não recebimento de parte dos testes adquiridos, representando dano avaliado pelo Tribunal de Contas Estadual em R$ 260.400,00.
3. O conjunto de informações apresentado pelo representante incluiu as alegações de defesa do Sr. Bruno Wanderley Ramos Monteiro, Secretário Municipal de Saúde de Bayeux/PB à época dos fatos, em resposta à citação efetuada pelo TCE/PB. A análise da corte de contas estadual concluiu que as alegações apresentadas pelo responsável foram insuficientes para afastar as irregularidades apontadas.
4. No âmbito deste Tribunal a primeira instrução (peça 25) da Secretaria de Controle Externo de Aquisições Logísticas (Selog) verificou a necessidade de sanear os autos, buscando esclarecer, entre outros aspectos, se os recursos são próprios da Prefeitura de Bayeux ou oriundos do Fundo Nacional de Saúde, para que se possa confirmar, ou não, a competência deste Tribunal para apreciação da matéria.
5. Em consequência, expediu-se ofício de diligência 47308/2021-TCU/Seproc ao Município de Bayeux/PB, o qual foi reiterado pelo ofício 63035/2021-TCU/Seproc (peças 27 e 30, respectivamente) . Entretanto, a municipalidade não apresentou respostas à referida diligência, nem à sua reiteração, embora tenha sido regularmente notificada, conforme avisos de recebimento acostados aos autos (peças 29 e 31) . 
6. Diante do não cumprimento de diligência desta corte, a unidade técnica concluiu pela caracterização da conduta prevista no inciso IV do art. 58 da Lei 8.443/1992, a ser sancionada com multa à Sra. Luciene Andrade Gomes Martinho, Prefeita de Bayeux/PB, gestão 2021-2024.
7.  Por fim, além da aplicação de sanção, a Selog propõe reiterar a diligência ao Município de Bayeux/PB.
8. Feita essa breve síntese, passo a decidir.
9. Primeiramente, informo que adoto como razões de decidir os fundamentos apresentados pela Selog.
10. Verifico, a partir dos elementos carreados aos autos e visando ao devido prosseguimento do feito, a necessidade de se obterem informações a respeito da execução dos contratos 158/2020 e 168/2020, da destinação dos testes rápidos adquiridos, e, principalmente, da fonte de recursos empregada nas supracitadas contratações, para que se possa confirmar ou afastar a competência deste Tribunal para a apuração das irregularidades apontadas pelo TCE/PB.
11. Quanto à aplicação de multa à Prefeita do Município de Bayeux/PB, anuo à análise da unidade técnica, pois verifico que as diligências foram regularmente recebidas pela prefeitura e continham o alerta a respeito da sanção cabível no caso de descumprimento. Lembro que, nos termos do § 3º do art. 268 do RITCU, a aplicação da sanção em comento prescinde de prévia audiência do responsável, desde que a possibilidade de sua aplicação tenha constado da diligência a ele encaminhada e não atendida.
Ante o exposto, voto para que o Tribunal de Contas da União aprove o acórdão que submeto a este Colegiado.
TCU, Sala das Sessões, em 26 de outubro de  2022.
Ministro VITAL DO RÊGO 
Relator